【裁判字號】    90,易,3138
【裁判日期】    901231
【裁判案由】    侵占遺失物
【裁判全文】
臺灣臺中地方法院刑事判決                          九十年度易字第三一三八號
    公  訴  人  台灣台中地方法院檢察署檢察官
    被      告  丙○○
右列被告因侵占遺失物案件，經檢察官聲請以簡易判決處刑（九十年度偵字第一○八
○二號），本院沙鹿簡易庭認不宜逕以簡易判決處刑，移由本院改依通常程序判決如
左：
    主  文
丙○○無罪。
    理  由
一、公訴意旨如後附起訴書所載。
二、按犯罪事實，應依證據認定之，無證據不得推定其犯罪事實，又不能證明被告犯
    罪者，應諭知無罪之判決，刑事訴訟法第一百五十四條、第三百零一條第一項分
    別定有明文；另被害人之陳述如無瑕疵，且就其他方面調查又與事實相符，固足
    採為科刑之基礎，倘其陳述尚有瑕疵，則在未究明前，遽採為論罪科刑之根據，
    即難認為適法。最高法院六十一年台上字第三○九九號判例參照。
三、本件公訴人認被告涉犯刑法侵占遺失物之罪嫌，無非係以被害人丁○○陳述該張
    支票係伊遺失為其依據。然訊之被告丙○○，堅詞否認有侵占遺失物之行為，辯
    稱：伊與丁○○為朋友關係，因週轉需要，伊常向丁○○借支票向乙○調現，今
    年三月間，伊又先後向丁○○借了兩張票號分別為CISA0000000及CISA0000000之
    支票向乙○調現，借票時其友人甲○○有在場目睹可為證，又丁○○借票給伊時
    ，都事先蓋好發票人印章，再授權由伊填寫其他應記載事項，以前伊都有按時將
    票款存入帳戶中讓持票人兌領，後來因經濟發生困難，無法繳納前揭兩張票款，
    丁○○為免其發票人之責任，而謊報遺失等語。
四、經查，(一)被害人丁○○於警、偵訊中及本院審理時，均稱伊係於九十年四月上旬
    同時遺失前揭二張支票在卷（公訴人僅起訴票號CISA0000000部分），其所填寫
    之遺失票據申請書中亦載所遺失之票據號碼為該二張支票（參偵卷第十九頁），
    而該二張支票之持有人乙○，於九十年五月二十七日在警訊中稱：「丙○○於今
    年三月底拿第一張票號CISA0000000的支票向我調現，第二張票號CISA0000000的
    支票是今年四月底給我的」（參偵卷第七頁背面），九十年十一月八日在本院又
    稱：「丙○○以前曾拿丁○○的票向我借過一兩次錢，今年三月底，他又拿發票
    日九十年四月二十三日那張票（即票號CISA0000000）向我調現，快到期前，才
    又拿另一張九十年五月十日的票（即票號CISA0000000）給我，（庭呈該二張支
    票原本，閱後發還，影本存卷），丙○○來跟我調現時，有跟我說票是向票主借
    的，退票後，我有請票主到我家討論處理事宜，討論過程，票主有承認票是他借
    給丙○○的，我也有錄音（庭呈錄音帶一捲）」，本院於九十年十一月八日勘聽
    該錄音帶，內容有「乙○：如果不是你借他票，我也不會賠這些錢。秋琛：是啦
    。乙○：他要跟你借你就借他。秋琛：他說他轉不過去，我才借他。乙○：不然
    你也要自己開，才不會讓他隨便開‧‧‧票借他又讓他自己開，你誣告和他共同
    詐欺絕對會成立‧‧‧，你在檢察官那裡說你遺失？秋琛：我說我在港仔做事做
    一做放在口袋裡丟掉，我說現在票在誰那裡我也不知道，檢察官說他查一查再通
    知我。乙○：檢察官怎會相信你。秋琛：我只是想擋住，因為我沒有錢繳。」等
    語，此有該勘聽譯文在卷可佐，而本院詢問丁○○對該錄音內容之意見時，丁○○亦表示有講該些話（參本院九十年十二月四日訊問筆錄、九年十二月二十五日
    審判筆錄），而按丁○○果係於九十年四月上旬方遺失該二張支票，丙○○怎會
    於九十年三月底即將其中一張交給乙○，且丁○○於乙○詢問時，怎會承認支票
    係伊出借給丙○○而無任何遺失之辯詞。(二)證人甲○○於九十年十二月二十五日
    在本院稱：「今年三月間某日下午我陪丙○○去向丁○○借了一張票，被告拿回
    去後因為金額寫錯，我又和被告拿回去換一張，借票時在台中縣梧棲鎮○○路與
    中華路口，拿回去換是在告訴人家門外的鰲峰路與中華路口，當時丁○○手受傷
    還包裹著傷口，在家休養沒有去上班，我還有問他的傷」，丁○○於九十年六月
    二十九日，在檢察官偵訊中稱：「我不認識甲○○」，九十年十二月四日在本院
    卻稱：「丙○○向我租房子，我去收房租時，曾在那裡看過甲○○」，此有該筆
    錄在卷可參，顯見甲○○確為被告友人，其陪同被告向丁○○借票，甚為可能，
    而丁○○在檢察官偵訊中，似有隱瞞之處。(三)丁○○於九十年十一月八日在本院
    提出以前借給被告均有兌現之支票影本三張（已附卷），其中兩張之填寫方式，
    與乙○提出之前揭二張支票完全一樣，即除了丁○○之蓋章外，其他部分均由被
    告填載，被告並在支票後面背書，可見丁○○於九十年六月十日在警訊中稱：「
    我以前曾借票給丙○○，但每次均有填寫金額」等語，又不實在；而按被告果係
    侵占丁○○之該二張支票，理應不會背書後持交給熟識之人，其應知如此遲早將
    被追究責任，且該二張支票之處理方式，既與之前丁○○借予被告支票之情形相
    同，則依一般人處理事情常有慣性之經驗法則，可認該二張支票亦係丁○○借給
    被告無訛。綜上所述，認被告所辯為真，堪以採信，而丁○○所陳述則瑕疵甚多
    ，非能遽採為論罪科刑之根據。此外，復查無任何積極證據足資證明被告有何公
    訴人所指之犯行，依右揭條文規定，自應為被告無罪之諭知。
據上論斷，應依刑事訴訟法第四百五十二條、第三百零一條第一項，判決如主文。
中      華      民      國    九十      年     十二     月    三十一    日
                                    法  官  李  秋  娟
右正本證明與原本無異。
如不服本判決，應於判決送達後十日內向本院提出上訴狀，上訴於臺灣高等法院臺中
分院( 須附繕本 )。
                                    書記官
中      華      民      國    九十      年     十二     月    三十一    日


司法院資訊處製作；財團法人民間司法改革基金會備份。
